【裁判字號】    92,上易,2413
【裁判日期】    920926
【裁判案由】    傷害
【裁判全文】
臺灣高等法院刑事判決                          九十二年度上易字第二四一三號
    上  訴  人  台灣板橋地方法院檢察署檢察官
    上  訴  人
    即  被  告  甲○○
    選任辯護人  周燦雄  律師
右上訴人因被告傷害案件，不服臺灣板橋地方法院九十二年度易字第一六九九號，中
華民國九十二年七月二十五日第一審判決（起訴案號：臺灣板橋地方法院檢察署九十
二年度偵字第八九九七號），提起上訴，本院判決如左：
    主  文
原判決撤銷。
甲○○無罪。
    理  由
一、公訴意旨略以：甲○○與乙○○原同為國立臺灣藝術大學之同學，乙○○因認甲
    ○○有在外散布不利其之言論，心生不滿，於民國九十一年五月二十三日下午五
    時許，在臺北縣板橋市○○路○段五十九號國立臺灣藝術大學音樂系館四樓琴房
    ，找來甲○○對質，雙方發生口角爭執，乙○○先徒手欲將甲○○推倒在地上鏡
    子碎片上，惟為甲○○掙脫，雙方進而互毆（乙○○傷害部分未據甲○○提出告
    訴），造成乙○○受有左耳、右胸、左蹊部血腫、左腋下血腫、左側頭皮下血腫
    、左耳前血腫等傷害。案經乙○○告訴，因認甲○○有刑法第二百七十七條第
    一項之傷害罪嫌。
二、按對於現在不法之侵害，而出於防衛自己或他人權利之行為，不罰。但防衛行為
    過當者，得減輕或免除其刑，刑法第二十三條定有明文；又被告行為不罰者，應
    諭知無罪之判決，亦為刑事訴訟法第三百零一條第一項所明定。
三、訊據被告甲○○否認有傷害犯行，辯稱：告訴人乙○○先攻擊伊，把伊壓向地上
    碎鏡片，伊為求自衛才將告訴人推開，並未還手毆打告訴人云云。經查：被告傷
    害告訴人之事實，業據告訴人乙○○指訴明確，並提出診斷證明書一紙為證（臺
    灣板橋地方法院檢察署九十二年度他字第七四號偵查卷第二十七頁），而當時僅
    有被告與告訴人二人在場，足認告訴人之傷勢應係被告所造成。
四、茲所應審酌者厥為被告所為是否符合正當防衛，經查：證人簡山根於偵查中證稱
    ：當時我在琴房，乙○○進來，我問他關於甲○○說他說老師上課放ＣＤ之事，
    他很生氣就把鏡子打破，後來跑去找甲○○進來質問，他不讓甲○○解釋把他壓
    向碎玻璃，甲○○快要壓到玻璃，為了自我防衛就把他推開，乙○○一手壓著他
    ，用右手打他頭部等語（見前開偵查卷第四十一頁），而被告確受有多處挫傷、
    擦傷，有驗傷診斷書一紙在卷可稽（同上偵查卷第四十三頁），由是觀之，本案
    之起因係出於告訴人先動手將被告壓向地面碎玻璃，且傷害被告所致（起訴書及
    原審判決亦為相同之認定，詳見起訴書第二頁第四行、第五行，原審判決書第二
    頁第十五行、第十六行），是被告在告訴人將之強力壓向碎玻璃之情況下，欲予
    掙脫，雖推開告訴人，於拉扯中傷害告訴人，致告訴人受有傷害，然被告係對現
    在不法侵害，出於防衛自己權利之反擊行為，應屬正當防衛。且告訴人所受之傷
    害為左耳、右胸、左蹊部血腫、左腋下血腫、左側頭皮下血腫、左耳前血腫等傷
    害，有如前述，以被告當時受攻擊之處情境加以斟酌，被告之正當防衛亦未過當
    。綜上，被告之行為係正當防衛，且未過當，依上開說明，其行為不罰，應諭知
    無罪之判決。
五、至於告訴人具狀稱：被告當天毆打伊後，又欲攻擊黃００、高００，且被告曾未
    經告訴人同意前往告訴人家中欲找告訴人談判，乃聲請傳喚證人高翔及告訴人之
    姑姑、表哥作證部分（本院卷第十一頁），因與本案無，自無傳喚之必要，併
    此敘明。
六、原審未予詳查遽認被告犯罪，自有未合，被告上訴意旨亦指摘及此，雖檢察官循
    告訴人請求提起上訴，並以告訴人當天並未將被告壓向鏡子碎片或與被告互毆，
    被告惡性重大，應從重量刑等語，指摘原判決不當，惟檢察官此部分上訴意旨與
    本院前開認定相左，不足採信，其上訴為無理由，但原判決既有前述可議之處，
    自應由本院予以撤銷，依法諭知被告無罪之判決。
據上論斷，應依刑事訴訟法第三百六十九條第一項前段、第三百六十四條、第三百零
一條第一項，判決如主文。
本案經檢察官呂光華到庭執行職務。
中      華      民      國    九十二    年      九      月    二十六    日
                              臺灣高等法院刑事第二十四庭
                                  審判長法  官  陳  貽  男
                                        法  官  徐  世  禎
                                        法  官  李  世  貴
右正本證明與原本無異。
不得上訴。
                                        書記官  魏  汝  萍
中      華      民      國    九十二    年      九      月    二十六    日


司法院資訊處製作；財團法人民間司法改革基金會備份。
